臺灣雲林地方法院刑事判決　　　　　　　100年度易字第346號
公　訴　人　臺灣雲林地方法院檢察署檢察官
被　　　告　林俞安
上列被告因侵占案件，經檢察官提起公訴（99年度偵字第6258號
），被告於本院準備程序進行中，就被訴事實為有罪之陳述，經
本院合議庭裁定由受命法官獨任進行簡式審判程序，本院判決如
下：
    主      文
林俞安意圖為自己不法之所有，而侵占自己持有他人之物，處有
期徒刑肆月，如易科罰金，以銀元佰元即新臺幣玖佰元折算壹
日。緩刑貳年。
    事實及理由
一、犯罪事實：
    林俞安於民國87年9 月4 日起任職務南陽實業股份有限公司
    ，負責銷售車輛之業務，嗣於87年12月31日離職。其為替任
    職於南陽實業股份有限公司嘉南分公司斗南店（下稱南陽公
    司斗南店）之業務員童丞志做業績，而於88年5 月初某日，
    與張文理談定購買喜美三陽牌1999年份出廠銀色AT4 門喜美
    （CIVIC ）VT-S型自用小客車1 部之預約，雙方議定價額為
    新臺幣（下同）58萬9 千元，張文理並於88年5 月10日交付
    定金2 萬元予林俞安，林俞安則轉交予南陽公司收受。嗣張
    文理於88年5 月16日，親赴南陽公司斗南店交付面額10萬元
    之支票1 張（已兌現）予林俞安，林俞安則當場填寫「南陽
    實業股份有限公司車輛預約單」載明張文理訂購之車型、付
    款方式、訂購人之姓名及已付訂金2 萬元、支票10萬元等內
    容，並簽名後交由張文理收執，雙方約定於88年6 月15日交
    車。詎林俞安竟意圖為自己不法之所有，將上開張文理所交
    付之支票1 張予以侵占入己，並接續於88年5 月23日、6 月
    14日2 次前往張文理位於嘉義縣竹崎鄉灣橋村114 巷49號住
    處向張文理收取車款及掛牌費用總計27萬7211元後將之侵占
    入己，且均花用殆盡。其後張文理於88年6 月22日，前往南
    陽公司斗南店交付尾款20萬元時，經斗南店經理吳信賢告以
    林俞安僅交付張文理所支付之定金2 萬元，其餘所收取之車
    款共計37萬7211元均未交付南陽公司，而悉上情。
二、認定犯罪事實所憑之證據及理由：
  (一)被告林俞安所犯本案之侵占罪，係屬死刑、無期徒刑、最輕
    本刑為3 年以上有期徒刑以外之罪，其於準備程序就前揭被
    訴事實為有罪之陳述，經受命法官告知簡式審判程序之旨，
    ，並聽取其與公訴人之意見後，本院裁定進行簡式審判程序
    ，是本件證據之調查，依刑事訴訟法第273 條之2 規定，不
    受同法第159 條第1 項、第161 條之2 、第161 條之3 、第
    163 條之1 及第164 條至第170 條規定之限制，合先敘明。
  (二)上開犯罪事實，業據被告於本院審理時坦承不諱，核與證人
    即告訴人張文理於偵查時之證述，以及證人即南陽公司斗南
    店營業員童丞志、經理吳信賢等人證述之情節相符，並有被
    告簽發之本票影票1 紙附卷可憑，堪認被告自白與事實相符
    ，本案事證明確，被告犯行，洵堪認定，應依法論科。
三、論罪科刑之理由：
  (一)按行為後法律有變更者，適用行為時之法律。但行為後之法
    律有利於行為人者，適用最有利於行為人之法律，刑法第2
    條第1 項定有明文（刑法第2 條係規範行為後法律變更所生
    新舊法律比較適用之準據法，是刑法第2 條本身雖經修正，
    但該條文既屬適用法律之準據法，本身尚無比較新舊法之問
    題，應逕適用裁判時之刑法第2 條規定以決定適用之刑罰法
    律）。又比較時應就罪刑有關之共犯、未遂犯、想像競合犯
    、牽連犯、連續犯、結合犯，以及累犯加重、自首減輕暨其
    他法定加減（如身分加減）與加減例等一切規定，綜其全部
    罪刑之結果而為比較（最高法院95年第8 次刑事庭會議決議
    參照）。查被告行為後，刑法業於94年2 月2 日修正公布，
    並自95年7 月1 日起施行，茲就修正前後比較分述如下：
  1.關於罰金刑：刑法第335 條第1 項之侵占罪，法定刑為「5
    年以下有期徒刑、拘役、或科或併科1,000 元以下罰金」，
    就罰金部分，修正後刑法施行法增訂第1 條之1 規定：「中
    華民國94年1 月7 日刑法修正施行後，刑法分則編所定罰金
    之貨幣單位為新臺幣。94年1 月7 日刑法修正時，刑法分則
    編未修正之條文定有罰金者，自94年1 月7 日刑法修正施行
    後，就其所定數額提高為30倍。但72年6 月26日至94年1 月
    7 日新增或修正之條文，就其所定數額提高為3 倍。」，另
    刑法第33條第5 款修正為：「主刑之種類如下：五、罰金：
    新臺幣1 千元以上，以百元計算之。」，依修正後之法律，
    刑法第335 條第1 項之侵占罪所得科處之罰金刑最高為新臺
    幣3 萬元、最低為新臺幣1 千元；然依被告行為時之刑罰法
    律，即罰金罰鍰提高標準條例（現已廢止）第1 條前段規定
    之提高倍數10倍及修正前刑法第33條第5 款規定之罰金最低
    額1 元計算，該罪之罰金刑最高為銀元1 萬元即新臺幣3 萬
    元，最低額為銀元1 元即新臺幣3 元，比較上述修正前、後
    之刑罰法律，自以修正前刑法較有利於被告。
  2.被告行為後，刑法第74條關於緩刑之規定亦經修正，惟我國
    緩刑係採刑之執行暫緩制（而非刑之宣告暫緩制），故緩刑
    規定，性質上應屬刑之執行事項的規範，並非行為可罰性之
    規範，無新刑法第2 條第1 項之適用餘地，應逕適用裁判時
    之法律即可。
  3.就易刑處分之部分，依行為時之刑法第41條第1 項前段、罰
    金罰鍰提高標準條例第2 條及現行法規所定貨幣單位折算新
    臺幣條例第2 條（本條例業經總統於98年4 月29日公告廢止
    ）之規定，行為時之易科罰金折算標準係以銀元100 元、20
    0 元或300 元即新臺幣300 元、600 元或900 元以折算1 日
    ，現行刑法第41條第1 項前段則規定係以新臺幣1000元、20
    00元或3000元折算1 日。經比較新舊法律規定，新法並未有
    利於行為人，爰依刑法第2 條第1 項前段規定，適用舊法即
    行為時之刑法第41條第1 項前段規定，定易科罰金之折算標
    準。
  4.綜合上述規定修正前、後之比較，適用修正前刑法對被告較
    有利，自應整體適用被告行為時即修正前刑法相關規定而為
    論科。
  (二)核被告所為，係犯刑法第335 條第1 項之侵占罪。
  (三)又按所謂接續犯之包括一罪，係指數行為於同時同地或密切
    接近之時地實施，侵害同一法益，各行為之獨立性極為薄弱
    ，依一般社會健全概念，在時間差距上，難以強行分開，在
    刑法評價上，以視為數個舉動之接續施行，合為包括之一行
    為予以評價，較為合理，則屬接續犯，而為包括之一罪（最
    高法院86年度臺上字第3295號判例參照），查被告於88年5
    月16日、5 月23日、6 月14日，均係以單一之意思接續進行
    ，且均以相同方式，陸續將其所收取張文理繳納之車款，未
    依規定繳回南陽公司而予以侵占入己，均侵害相同法益，且
    各行為在時、空上具密接性及連貫性，難以個別區分，揆諸
    前開說明，其各次侵占行為，應視為數個舉動之接續施行，
    合為包括之一行為予以評價，而論以一業務侵占罪。
  (四)爰審酌被告侵占其所持有保管之款項，所為損及告訴人之財
    產法益非輕，惟被告犯後終能坦承犯行並取得告訴人諒解，
    亦與南陽公司經理吳信賢達成和解，且已依約按月賠償吳信
    賢2 千元（有被告所提郵政跨行匯款申請4 紙附卷可佐），
    另參以南陽公司已於88年交付購買車輛1 臺予告訴人，告訴
    人之損害已獲彌補，及被告犯後態度尚稱良好，並衡酌高職
    畢業之智識程度、犯罪之動機、目的、經濟狀況及扶養1 名
    稚子等一切情狀，量處如主文所示之刑。
  (五)再按中華民國96年罪犯減刑條例第5 條規定：「本條例施行
    前，經通緝而未於中華民國96年12月31日以前自動歸案接受
    偵查、審判或執行者，不得依本條例減刑。」查被告係於96
    年7 月16日中華民國96年罪犯減刑條例施行前之88年9 月9
    日，因逃匿而遭臺灣嘉義地方法院檢察署通緝，並於99年10
    月26日為警緝獲乙節，有臺灣嘉義地方法院檢察署88年9 月
    9 日嘉檢吉偵孝緝字第447 號通緝書、100 年10月28日嘉檢
    兆偵孝銷字第1255號撤銷通緝書各1 紙存卷可考，是被告於
    上揭減刑條例施行前經通緝，而未於96年12月31日前自動歸
    案接受偵查，依上開規定不得減刑，附此敘明。
  (六)末查，被告前未曾因故意犯罪受有期徒刑以上刑之宣告，此
    有臺灣高等法院被告前案紀錄表在卷可稽，其因一時失慮，
    致罹刑章，犯後已坦承犯行並與告訴人達成和解，堪認已有
    悔意，復據告訴人當庭表示願意原諒被告，且同意給予被告
    緩刑機會等語在卷（參見本院卷第23頁），足認被告經此次
    偵審程序及刑之宣告後，當能知所警惕，而無再犯之虞，本
    院因認所宣告之刑，以暫不執行為適當，爰依刑法第74條第
    1 項第1 款規定，併予宣告緩刑2 年，以啟自新。
四、應適用之法律：
  (一)刑事訴訟法第273 條之1 第1 項、第299 條第1 項前段。
  (二)刑法第2 條第1 項前段、第335 條第1 項、修正前第41條第
    1 項、第74條第1 項第1 款。
  (三)刪除前罰金罰鍰提高標準條例第1 條前段、第2 條。
  (四)現行法規所定貨幣單位折算新臺幣條例第2 條
  (五)刑法施行法第1 條之1 第1 項、第2 項前段。
本案經檢察官陳詠薇到庭執行職務。
中    華    民    國   100    年    7     月    13    日
                  刑事第七庭  法  官  鍾世芬
以上正本證明與原本無異。
如不服本判決應於收受判決後10日內向本院提出上訴書狀，並應
敘述具體理由；其未敘述上訴理由者，應於上訴期間屆滿後20日
內向本院補提理由書（均須按他造當事人之人數附繕本）。「切
勿逕送上級法院」。
                              書記官  王雪招
中    華    民    國   100    年    7     月    13    日
附錄本案論罪科刑法條：
刑法第335 條第1 項：
意圖為自己或第三人不法之所有，而侵占自己持有他人之物者，
處5 年以下有期徒刑、拘役或科或併科1,000 元以下罰金。前項
之未遂犯罰之。